【裁判字號】    98,抗,37
【裁判日期】    981224
【裁判案由】    拍賣抵押物
【裁判全文】
臺灣雲林地方法院民事裁定                98年度抗字第37號
抗  告  人  甲○○
相  對  人  雲林縣斗六市農會
上列抗告人與相對人雲林縣斗六市農會間拍賣抵押物事件，抗告
人對於中華民國98年11月3 日本院98年度司拍字第245 號裁定提
起抗告，本院裁定如下：
    主  文
抗告駁回。
抗告程序費用新台幣壹仟元由抗告人負擔。
    理  由
一、按抵押權人於債權已屆清償期而未受清償者，得聲請法院拍
    賣抵押物，就其賣得價金而受清償。上開規定，並為最高限
    額抵押權所準用，民法第873 條、第881 條之17分別定有明
    文。又縱最高限額抵押權係於民國96年3 月28日修法前所設
    定，修正後上開最高限額抵押權準用一般抵押權拍賣之規定
    ，亦適用之，此亦為民法物權編施行法第17條所定。次按，
    聲請拍賣抵押物係屬非訟事件，袛須其抵押權已經依法登記
    ，且債權已屆清償期而未受清償，法院即應為准許拍賣抵押
    物之裁定，至對於此項法律關係有爭執之人，亦應由有爭執
    之人提起訴訟，以求解決，不得僅依抗告程序聲明其爭執，
    並據為廢棄拍賣抵押物裁定之理由（最高法院51年度台抗字
    第269 號判例意旨參照）。
二、抗告意旨略以：相對人於前揭聲請所提出對債務人曾金順之
    債權額新臺幣2,988,086 元部分，為它筆土地所擔保，非本
    件系爭最高限額抵押權所擔保之範圍，詎原審不查仍為裁定
    ，影響抗告人之權利甚鉅，（抗告人並先於司法事務官徵詢
    意見時，主張本件系爭最高限額抵押權設定，有因法律修正
    而無效等語。）爰提起本抗告，聲請廢棄原裁定等情。
三、經查，抗告人於88年9 月2 日之抵押權設定契約書中，關於
    「其他約定事項」約款，明白記載「一、……為擔保對貴會
    現在、（包括過去…）將來所負之借款、票據、保證…等以
    及其他4 一切債務…」；準此，本件相對人主張對於抗告人
    有原裁定所載之（保證債務）債權，並以原裁定主文所示之
    不動產設定最高限額抵押權，且經依法登記，該債權又已屆
    清償期而未受清償等情，並有相對人所提出之他項權利證明
    書、抵押權設定契約書暨其他約定事項、統一農貸借據、放
    款帳卡、本院98年度司促字第37 69 號支付命令等影本及土
    地登記謄本等件附卷為證，原審司法事務官乃據以准許相對
    人拍賣系爭抵押物之聲請，即無不當。
四、復查，抗告人所所稱系爭最高限額抵押權設定是否有因法律
    修正而無效，或因本件主債務人借款另有他筆土地為擔保，
    即系爭抵押權所擔保之範圍，是否包括本件系爭借款之保證
    債務，或因未詳予約定擔保範圍而無效等情，均應屬實體爭
    訟，於本件非訟程序，均無從逕以審理、判斷。
五、綜上，依首開規定及判例意旨，抗告人於此本件聲請裁定准
    許拍賣抵押物事件之非訟程序中，逕為實體上法律關係之爭
    執，既非屬本「非訟程序」所能審究，自【應由爭執者另行
    起訴，以求解決】，其逕自提異議（應視為抗告），請求廢
    棄原裁定，顯屬誤用救濟程序，本件抗告為無理由，應予駁
    回。
六、據上論結，本件抗告為無理由，依非訟事件法第21條第2 項
    、第24條第1 項、第46條，第495 條、第495 條之1 第1 項
    、第449 條第1 項、第78條，裁定如主文。
中    華    民    國    98    年    12   月    24     日
                  民事第一庭  法  官  黃玉清
以上正本係照原本作成。
依非訟事件處理法第45條如不服本裁定，僅得於收受本裁定正本
送達後10日內，以適用法規顯有錯誤為理由，向本院提出再抗告
狀（須附繕本一份及繳納再抗告裁判費新台幣1,000 元），經本
院許可後始可再抗告。
中    華    民    國    98    年    12  月     24     日
                              書記官  林美鳳

司法院資訊處製作；財團法人民間司法改革基金會備份。
